【裁判字號】    99,上易,587
【裁判日期】    990420
【裁判案由】    毀損
【裁判全文】
臺灣高等法院刑事判決                 99年度上易字第587號
上  訴  人
即  被  告  丙○○
            乙○○
上列上訴人等因毀棄損壞案件，不服臺灣臺北地方法院98年度易
字第3657號，中華民國99年1月29日第一審判決（起訴案號：臺
灣臺北地方法院檢察署98年度偵字第6162號），提起上訴，本院
判決如下：
    主  文
上訴駁回。
    理  由
一、依刑事訴訟法第350條、第361條、第362條、第367條規定，
    不服地方法院之第一審判決而上訴者，須提出上訴書狀，並
    應敘述具體理由，為上訴必備之程式；其所提出之書狀未敘
    述上訴理由，或僅曾以言詞陳述上訴理由者，均應於上訴期
    間屆滿後20日內補提理由書於第一審法院。第一審法院經形
    式審查，認逾期未補提上訴理由者，應定期間先命補正；逾
    期未補正者，為上訴不合法律上之程式，應以裁定駁回。倘
    已提出上訴理由，但所提非屬具體理由者，則由第二審法院
    以上訴不合法律上之程式，判決駁回。而所謂具體理由，必
    係依據卷內既有訴訟資料或提出新事證，指摘或表明第一審
    判決有何採證認事、用法或量刑等足以影響判決本旨之不當
    或違法，而構成應予撤銷之具體事由，始克當之（例如：依
    憑證據法則具體指出所採證據何以不具證據能力，或依憑卷
    證資料，明確指出所為證據證明力之判斷如何違背經驗、論
    理法則）；倘僅泛言原判決認定事實錯誤、違背法令、量刑
    失之過重或輕縱，而未依上揭意旨指出具體事由，或形式上
    雖已指出具體事由，然該事由縱使屬實，亦不足以認為原判
    決有何不當或違法者（例如：對不具有調查必要性之證據，
    法院未依聲請調查亦未說明理由，或援用證據不當，但除去
    該證據仍應為同一事實之認定），皆難謂係具體理由，俾與
    第二審上訴制度旨在請求第二審法院撤銷、變更第一審不當
    或違法之判決，以實現個案救濟之立法目的相契合，並節制
    濫行上訴，最高法院97年度台上字第892號判決意旨參照。
二、原審判決認被告丙○○係中華特殊工程股份有限公司（下簡
    稱中華特殊工程公司）之清算人，明知中華公司雖係臺北市
    武昌公寓大廈（坐落臺北市松山區○○○路○段250巷2弄12
    號）地下停車場之所有權人，然上開大廈E棟地下停車場出
    入口業經該大廈E棟住戶所成立之管理委員會裝設電動鐵捲
    門設施管理使用多年，竟為禁止該大廈E棟住戶繼續使用上
    開地下停車場停車，而與友人乙○○共同基於毀損犯意之聯
    絡，於民國98年1月10日車午12時30分，由丙○○帶同乙○○至上開地下停車場出入口處，由乙○○持所攜帶之斜口鉗
    1把，剪斷上開電動鐵捲門控制器的電線而加以損壞之，足
    以生損害於該棟大廈住戶使用電動鐵捲門之權益，並使鐵捲
    門無法正常開啟（並未損壞），適經該大廈E棟住戶甲○○
    發現加以制止，始悉上情。上開犯罪事實，業據當時發現被
    告2人犯行之告訴代理人甲○○迭於警詢時、偵查中及原審
    審理時指訴歷歷（見偵查卷第14至15、17、30、56至57 頁
    ）；並有現場照片等在卷可稽（見98年度偵字第6162號卷第
    61 頁、第62頁），依該照片所示，電線確已遭撿斷；又經
    檢察官於偵查中當庭勘驗告訴代理人甲○○所提之現場監視
    錄影光碟片結果，被告乙○○確實有在案發現場剪電線，而
    被告丙○○在旁指導被告乙○○如何剪電線，有臺灣臺北地
    方法院檢察署98年4月16日訊問筆錄所記載之勘驗內容在卷
    可憑，本件事證明確，被告2人所辯，均不足採信，是渠等
    確有毀損電動鐵捲門控制器電線，並致鐵捲門無法正常開啟
    之事實無訛，渠等犯行應堪認定。被告2人就前開犯行，有
    犯意聯絡與行為分擔，均為共同正犯。爰審酌被告丙○○僅
    因產權糾紛，即邀集被告乙○○毀損他人之物，且被告2人
    始終否認犯行，且未賠償被害人等之損失，犯後態度難認良
    好，另參以被告2人均無前科，無不良素行，犯罪手段、犯
    罪動機，所生危害程度甚輕等一切情狀，從輕量處如原審判
    決主文所示之刑，並均諭知易科罰金之折算標準。
三、本件上訴人即被告丙○○不服原判決，於99年2月12日具狀
    提起第二審上訴，嗣於同年3月3日補陳上訴理由，其上訴意
    旨略以:
（一）依刑事訴訟法第165條之1、第155條第2項規定，錄影光碟
      應當庭勘驗，使當事人辦認或告以要旨，始得作為判斷之
      依據。經查，告訴人庭呈之案發現場錄影光碟，未經原審
      以法定調查證據方法當庭勘驗，故原審以之為判決依據，
      有違上開法條之規定。
（二）告訴人為該棟大樓之住戶，與被告丙○○尚有產權糾紛，
      現由原審法院民事庭以98年度審訴第5242號案件審理中，
      自無法期待其立於公正立場為客觀之證述，原審僅依其證
      述而為被告有罪判決唯一依據，其判決違背法令。
（三）被告丙○○於98年1月9日發現該鐵捲門因遙控接收器遭人
      破壞無法正常使用，仍於同月10日邀同案被告乙○○至現
      場修理鐵門，如被告有毀損鐵捲之故意，何需邀人前往修
      理。雖上訴人派人看守該地下停車場，但因僅有1人看守
      ，無法24小時輪值，該接收器仍有可能遭不明人士破壞。
      而接合電線須先剪開電線始能接合，且僅需以手即可為之
      ，原審以斜口鉗係剪斷電線為由，認被告無修理目的，其
      判決顯不備理由。
（四）綜上所述，被告剪電線係屬修理行為，並無毀損故意，爰
      依法提起上訴云云。
四、本件上訴人即被告乙○○不服原判決，於99年2月12日具狀
    提起第二審上訴，嗣於同年3月3日補陳上訴理由，其上訴意
    旨略以:
（一）依刑事訴訟法第165條之1、第155條第2項規定，錄影光碟
      應當庭勘驗，使當事人辦認或告以要旨，始得作為判斷之
      依據。經查，告訴人庭呈之案發現場錄影光碟，未經原審
      以法定調查證據方法當庭勘驗，故原審以之為判決依據，
      有違上開法條之規定。
（二）告訴人為該棟大樓之住戶，與被告尚有產權糾紛，現由原
      審法院民事庭以98年度審訴第5242號案件審理中，自無法
      期待其立於公正立場為客觀之證述，原審僅依其之證述為
      被告有罪判決惟一依據，是為判決違背法令。
（三）接合電線須先剪開電線始能接合，且僅需以手即可為之，
      原審以斜口鉗係剪斷電線為由，認被告無修理目的，該判
      決顯不備理由。
（四）該鐵捲門於98年1月9日因遙控接收器遭人破壞，已無法正
      常使用，如何再為毀損使其不能開啟，且被告為丙○○之
      友，因受其委託至現場修理，對其與該公寓大廈管理委員
      會間之糾紛完全不知悉，足見被告並無毀損該鐵捲門之故
      意，爰依法提起上訴云云。
五、經查，臺灣臺北地方法院檢察署檢察官於98年4月16日偵查
    中當庭勘驗告訴人庭呈之案發現場錄影光碟之訊問筆錄，雖
    屬於被告以外之人於審判外之書面陳述的傳聞證據，經核仍
    為公務員職務上製作之紀錄文書，依刑事訴訟法第159條之4
    第1款之規定，應有證據能力。次查，證人甲○○於偵查中
    向檢察官及原審中所為證述內容，均經其以證人身分具結在
    卷，核與規定相符件，被告未提出具體事由僅空指摘其證述
    不實，其主張顯不足採。而被告2人以因鐵捲門遙控器遺失
    、遙控器接收盒遭拔除，致停車場鐵捲門無法正常開啟，故
    係使用斜口鉗修理鐵捲門云云置辯，惟中華特殊工程公司清
    算人即被告丙○○與武昌公寓大廈住戶因地下停車場發生產
    權糾紛，被告丙○○即於地下室設置閘門，並派人24小時看
    管，禁止住戶進入停車等情，業據證人即告訴代理人甲○○
    迭於警詢、偵訊及原審審理時證稱在案（見偵查卷第15、30
    頁及原審99年1月18日審判筆錄第4至5頁），並經被告丙○○迭於偵訊及本院審理時坦承不諱（見偵查卷第66頁、原審
    卷99年1月18日審判筆錄第6至7頁），既被告丙○○與告訴
    代理人等住戶有地下停車場使用糾紛，並以封鎖、看守等方
    式一再極力阻止住戶使用地下室，豈有協助住戶修理鐵捲門
    、方便住戶使用之可能？系爭地下室鐵捲門設施為該大廈E
    棟住戶所成立之管理委員會所裝設使用乙節，亦為被告丙○○、乙○○所固認不諱（見偵查卷第57、67及本院99年1 月
    18日審判筆錄第6頁），則該鐵捲門既為管理委員會所設置
    使用，則被告丙○○、乙○○自無處分、管理、修繕之權利
    或義務，是被告2人上開辯解，尚難採信。又被告2人雖辯稱
    因鐵捲門遙控器遺失、遙控器接收盒遭不明人士拔除，致停
    車場鐵捲門無法正常開啟，始前往修理云云，然查：被告丙○○派人24小時看管地下室，阻止住戶進入停車等情已如前
    述，是地下停車場既在被告丙○○24小時派人監管看守之下
    ，竟遭不明人士侵入拔除接收盒、竊取遙控器，是渠等辯解
    ，顯不合常理，縱其所稱僅有1名人力、無法為24小時看守
    係屬實，依上所述，渠等仍有毀損該鐵捲門之故意。再者，
    被告2人固辯稱係攜帶斜口鉗前往修理接合鐵捲門線路云云
    ，惟衡諸常情，被告乙○○係具有電源電路知識之專業人士
    ，業據被告丙○○與乙○○所供認不諱（見偵查卷第9、12
    頁），衡諸常理，斜口鉗之功能係在剪斷線路，應非接合線
    路所用，而修理鐵捲門上下為較複雜之電路事務，豈有僅需
    攜帶1支斜口鉗即可修繕完成之理？況刑法第354條之毀損罪
    ，以使所毀損之物，失其全部或一部之效用為構成要件（最
    高法院47年度台非字第34號判例意旨參照），故被告丙○○
    、乙○○2人共同於上開時、地，持斜口鉗剪斷電動鐵捲門
    控制器之電線，使鐵捲門無法正常開啟，已使鐵捲門失其全
    部或一部之效用，難謂渠等行為非屬刑法第354條所規定之
    構成要件。末按量刑之輕重，係屬事實審法院得依職權自由
    裁量之事項，茍於量刑時，已依行為人之責任為基礎，並斟
    酌刑法第57條各款所列情狀，而未逾越法定範圍，又未濫用
    其職權，即不得遽指為違法，此觀最高法院72年度台上字第
    6696號判例意旨自明。本件原判決於量刑時，已依上揭規定
    ，審酌被告丙○○僅因產權糾紛，即邀集被告乙○○毀損他
    人之物，且2人始終否認犯行，且未賠償被害人等之損失，
    犯後態度難認良好，另參以被告2人均無前科，無不良素行
    ，犯罪手段、犯罪動機，所生危害程度甚輕等一切情狀，從
    輕量處如原審判決主文所示之刑，既未逾越法定刑度，亦未
    濫用自由裁量之權限，刑度亦屬妥適，核無不當或違法之情
    形。復核被告上訴理由之內容，未就原審判決有何採證認事
    、用法或量刑等足以影響原審判決本旨之不當或違法，而為
    具體指摘，揆諸首揭規定，其上訴自屬不合法律上之程式，
    應予駁回，並不經言詞辯論為之。
據上論斷，應依刑事訴訟法第367 條前段、第372 條，判決如主
文。
中    華    民    國    99    年    4    月    20     日
                刑事第十五庭  審判長法  官  吳昭瑩
                                    法  官  賴邦元
                                    法  官  吳炳桂
以上正本證明與原本無異。
不得上訴。
                                    書記官  洪雅蔓
中    華    民    國    99    年    4     月    20    日

司法院資訊處製作；財團法人民間司法改革基金會備份。
